臺灣高等法院民事裁定　　　　　　　　　100年度聲字第210號
聲　請　人　賴成雄
代　理　人　周依潔律師
上列聲請人因與相對人黃坤山、黃楊寶鳳間侵權行為損害賠償事
件，對於民國100年5月20日臺灣板橋地方法院99年度重訴字第
456號判決提起上訴（案列本院100年度上字第795號），聲請訴
訟救助事件，本院裁定如下：
    主  文
本件准予訴訟救助。
    理  由
一、按當事人無資力支出訴訟費用者，法院應依聲請，以裁定准
    予訴訟救助。但顯無勝訴之望者，不在此限。法院認定前項
    資力時，應斟酌當事人及其共同生活親屬基本生活之需要。
    又無資力支出訴訟費用之事由，應提出能即時調查之證據以
    釋明之。民事訴訟法第107條、第109條第2項、第284條分別
    定有明文。次按經財團法人法律扶助基金會（下稱法扶會）
    分會准予法律扶助之無資力者，其於訴訟程序中，向法院聲
    請訴訟救助時，應准予訴訟救助，但另有不符法律扶助事實
    之證明者，不在此限。又法律扶助法所稱無資力者，係指符
    合社會救助法之低收入戶或其每月可處分之收入及可處分之
    資產低於一定標準者；所謂每月可處分之收入及可處分之資
    產低於一定標準者，係指住所地於台灣省或其他地區之單身
    戶申請人者，其每月可處分之收入未超過新台幣（下同）
    22,000元，其可處分之資產須在50萬元以下；申請人非單身
    戶，以其住所地單身戶之標準，其應計算之家庭人口自第三
    人起，每增加一人，則全家每月可處分之總收入即增加
    10,000元為其計算標準，且其應計算之家庭人口數為三人，
    可處分資產在50萬元以下。所謂可處分收入及可處分資產應
    計算之家庭人口，指申請人及同財共居之親屬。法律扶助法
    第62條、第3條、法扶會受法律扶助者無資力認定標準第3條
    第1項第1、2款、第6條第1項第2款分別定有明文。
二、本件聲請意旨略以：伊於酒後騎車，不慎與相對人之子黃鈺
    誠發生碰撞車禍，送醫後不治身亡，相對人乃訴請伊給付侵
    權行為損害賠償，經臺灣板橋地方法院以99年度重訴字第
    456號判決相對人部分勝訴（下稱本案訴訟），惟黃鈺誠亦
    有酒駕情形，伊已對原判決敗訴部分提起上訴，本應繳納裁
    判費，惟因刑事處罰正於台東履行社會勞動，原有工作已失
    去，全賴親友接濟，實無資力支出訴訟費用，經法扶會准予
    扶助，為此聲請准予訴訟救助等語。
三、聲請人主張之事實，業據提出法扶會編號0000000-T-003專
    用委任狀、法扶會申請人資力審查詢問表、審查表等件為證
    （見本院卷第4、33至38頁）。經查聲請人現住在台東縣，
    於99年度所得為301,580元，因上開車禍事故，經法院以過
    失致死罪判處有期徒刑6月、違背安全駕駛致交通危險罪判
    處拘役40日，均得易科罰金，嗣以社會勞動履行，並自100
    年2月8日至101年4月7日執行保護管束，現無工作；而其同
    財共居之親屬有楊城義、賴城明，前者於99年度所得為171,
    600元，後者則無報稅收入資料，三人均無恆產等情，有聲
    請人前案簡列表、稅務電子閘門財產所得調件明細、全戶戶
    籍資料查詢結果等件可稽（見本院卷第6、7、10、12至14、
    21至27頁），又觀之前揭法扶會申請人資力審查詢問表記載
    ，依聲請人口述楊城義、賴城明每月所得依序約18,000元、
    9,000元。可知聲請人及共同生活親屬楊城義、賴城明於100
    年6月14日聲請人對本案訴訟提起上訴時，倘按聲請人口述
    每月所得至多27,000元，倘以上開稅務資料為準，則約為
    14,300元【18,000+9,000=27,000；171,600÷12=14,300】
    ，顯低於依前揭法扶會受法律扶助者無資力認定標準第3條
    第1項第1、2款規定算得每月可處分之最低收入32,000元【
    22,000+10,000=32,000】。揆諸首開說明，並斟酌聲請人及
    共同生活親屬楊城義、賴城明之基本生活之需要，且法扶會
    已對聲請人准予法律扶助，堪認聲請人尚屬無資力支出訴訟
    費用者。又由聲請人之上訴理由狀觀之（見本院100年度上
    字第795號卷第16至19頁），其尚非顯無勝訴之望。是聲請
    人就本案訴訟之上訴事件聲請訴訟救助，核與首揭規定，並
    無不合，應予准許。
四、爰裁定如主文。
中    華    民    國   100    年    7     月    28    日
                    民事第十七庭
                        審判長法  官  藍文祥
                              法  官  陳麗芬
                              法  官  張競文
正本係照原本作成。
如不服本裁定，應於收受送達後10日內向本院提出抗告狀，並應
繳納抗告費新台幣１千元。
中    華    民    國  100    年    7    月     29    日
                              書記官  章大富